---
title: "Śledzie"
author: "Bartosz Kram"
date: "`r format(Sys.time(), '%d %B, %Y')`"
output: 
  html_document:
    toc: true
    toc_float: 
      collapsed: true
    df_print: paged
---

```{r setup, include=FALSE}
knitr::opts_chunk$set(echo = TRUE)
```

## Cel projektu

Problemem, który zostanie poddany analizie w prezentowanym raporcie jest wpływ różnych czynników na rozmiar śledzia oceanicznego wyławianego w Europie. Na przestrzeni ostatnich lat zauważono, że rozmiar ryby stopniowo spada. Zbiór analizowanych danych przedstawia pomiary śledzi oraz warunków, w jakich żyły na przestrzeni ostatnich 60 lat. W ramach połowu jednostki losowo wybierano od 50 do 100 sztuk trzyletnich śledzi. 

## Podsumowanie

Podczas przeprowadzania analizy w pierwszym kroku uzupełnione zostały niepełne dane. Następnie w postaci histogramów zaprezentowane zostały rozkłady wartości poszczególnych atrybutów. Przedstawienie atrybutów w postaci macierzy korelacji pozwoliło zobserwować silną zależność między długością śledzi, a temperaturą przy powierzchni wody. 

Podczas tworzenia modelu predykcyjnego, który na podstawie zawartych w zbiorze danych cech miał przewidziec rozmiar śledzi wykorzystany algorytm RandomForest. Model został nauczony na treningowym zbiorze danych stanowiącym 80% wszystkich posiadanych danych, a następnie przetestowany na pozostałych 20% danych. 

Po dokonaniu analizy możemy zaobserwować, że najbardziej wyraźny wpływ na wielkość wyławianych śledzi ma temperatura przy powierzchni wody (sst) - jej stopniowy wzrost bezpośrednio przyczynił się do spadku średniej wielkości śledzi. Dodatkowo bardzo ważnym czynnikiem okazała się dostępność planktonu - szczególnie widłonogów, której spadek rownież wpłynął na rozmiar śledzi. 

## Ładowanie bibliotek

```{r libraries, message=FALSE}
library(ggplot2)
library(DT)
library(kableExtra)
library(dplyr)
library(plotly)
library(caret)
library(gridExtra)    
library(randomForest)
```

## Powtarzalność
Kod zapewniający powtarzalność eksperymentów

```{r setSeed}
set.seed(23)
```

## Ładowanie danych

Kod pozwalający na załadowanie danych z pliku csv. Dane zawierają 52583 rekordy opisane 16 atrybutami:


Kolumna|Opis
------|---------------------------------------------------------------
length| długość złowionego śledzia [cm]
cfin1| dostępność planktonu [zagęszczenie Calanus finmarchicus gat. 1]
cfin2| dostępność planktonu [zagęszczenie Calanus finmarchicus gat. 2]
chel1| dostępność planktonu [zagęszczenie Calanus helgolandicus gat. 1]
chel2| dostępność planktonu [zagęszczenie Calanus helgolandicus gat. 2]
lcop1| dostępność planktonu [zagęszczenie widłonogów gat. 1]
lcop2| dostępność planktonu [zagęszczenie widłonogów gat. 2]
fbar| natężenie połowów w regionie [ułamek pozostawionego narybku]
recr| roczny narybek [liczba śledzi]
cumf| łączne roczne natężenie połowów w regionie [ułamek pozostawionego narybku]
totaln| łączna liczba ryb złowionych w ramach połowu [liczba śledzi]
sst| temperatura przy powierzchni wody [°C]
sal| poziom zasolenia wody [Knudsen ppt]
xmonth| miesiąc połowu [numer miesiąca]
nao| oscylacja północnoatlantycka [mb]

```{r loadData}
raw_data <- read.csv(url("http://www.cs.put.poznan.pl/dbrzezinski/teaching/sphd/sledzie.csv"), na.strings = "?")
kable(head(raw_data, 10))%>%
  kable_styling(bootstrap_options = c("striped", "hover", "condensed"))
```


## Statystyki
Sekcja prezentująca podstawowe statystyki dla zbioru danych:

Atrybut|Wartość
--------------|-----------------
Liczba kolumn | `r ncol(raw_data)`
Liczba wierszy| `r nrow(raw_data)`

```{r summarizing, message=FALSE, warning=FALSE, cache.lazy=FALSE, cache=TRUE}
summary(raw_data[,2:16])

no_na_data <- sum(complete.cases(raw_data))
na_data <- nrow((raw_data)) - no_na_data
```

## Przetwarzanie brakujących danych

### Analiza brakujących danych
Możemy zauważyć, że w badanym zbiorze danych aż `r na_data` rekordów posiada brakujące dane. 
Niestety usunięcie takiej ilości rekordów z badanego zbioru mogłoby wpłynąć negatywnie na jakość analizy dlatego konieczne jest uzupełnienie brakujących wartości. 
Analizując przedstawione statystyki możemy zaobserwować, że jedynie niektóre kolumny posiadają brakujące wartości. Są to dane dotyczące dostępności planktonu oraz temperatury przy powierzchni wody.
To właśnie dane w tych cechach należy uzupełnić.

Przyglądając się danym możemy zauważyć, że braki występują w sąsiedztwie danych kompletnych. Wynika to prawdopodobnie z faktu, że sąsiadujące rekordy pochodzą z tego samego połowu, a braki w danych wynikają z nieuwagi podczas ich zbierania.

### Uzupełnienie danych

Skrypt uzupełniający dane pobierany jest z pliku "ZED_grouping.R".

Dla każdego rekordu z brakującą wartością cechy pobierane jest najbliższe 6 kompletnych rekordów. Na podstawie pobranej grupy wyliczana jest mediana brakującej wartości, która następnie wstawiana jest jako wartość badanej cechy w niekompletnym rekordzie.
Czynność powtarzana jest dla każdej cechy zawierającej brakujące dane.

```{r fillingMissingData, message=FALSE, warning=FALSE, cache=TRUE}

# Załadowanie skryptu uzupełniającego dane
if(!exists("fillMissingValues", mode="function")) source("ZED_grouping.R")

filled_data <- fillMissingValues(raw_data)
filled_data
```

## Analiza wartości atrybutów

```{r attribute_histograms, cache=TRUE, warning=FALSE}
ggplot(filled_data, mapping = aes(x = cfin1)) + geom_histogram(binwidth = 0.01)
ggplot(filled_data, mapping = aes(x = cfin2)) + geom_histogram(binwidth = 0.01)
ggplot(filled_data, mapping = aes(x = chel1)) + geom_histogram(binwidth = 0.01)
ggplot(filled_data, mapping = aes(x = chel2)) + geom_histogram(binwidth = 0.01)
ggplot(filled_data, mapping = aes(x = lcop1)) + geom_histogram(binwidth = 0.01)
ggplot(filled_data, mapping = aes(x = lcop2)) + geom_histogram(binwidth = 0.01)
ggplot(filled_data, mapping = aes(x = fbar)) + geom_histogram(binwidth = 0.01)
ggplot(filled_data, mapping = aes(x = recr)) + geom_histogram(binwidth = 60)
ggplot(filled_data, mapping = aes(x = cumf)) + geom_histogram(binwidth = 0.01)
ggplot(filled_data, mapping = aes(x = totaln)) + geom_histogram(binwidth = 60)
ggplot(filled_data, mapping = aes(x = sst)) + geom_histogram(binwidth = 0.01)
ggplot(filled_data, mapping = aes(x = sal)) + geom_histogram(binwidth = 0.005)
ggplot(filled_data, mapping = aes(x = xmonth)) + geom_histogram(binwidth = 0.01)
ggplot(filled_data, mapping = aes(x = nao)) + geom_histogram(binwidth = 0.05)
```

## Korelacja między atrybutami

Korelacja między atrybutami została przedstawiona w postaci macierzy korelacji.
```{r attributesCorrelation}

kable(cor(filled_data), digits = 2)%>%
  kable_styling(bootstrap_options = c("striped", "hover", "condensed"))%>%
  row_spec(0,angle = -45)
```


## Analiza rozmiaru śledzi w czasie

Kod umożliwiający analizę rozmiaru śledzi w czasie.

W celu analizy rozmiaru rozmiaru śledzi w czasie, na podstawie informacji o rocznym narybku oraz wiedzy, że dane występują w porządku chronologicznym utworzona została dodatkowa kolumna "year". 

```{r herringInTime, cache= TRUE,warning=FALSE, message=FALSE}
if(!exists("add_year", mode="function")) source("ZED_grouping.R")

mean_sample <- filled_data[,c("recr","length")]
recr_groups <- aggregate(mean_sample, by = list(mean_sample$recr), FUN = mean)
year_data <- add_year(filled_data, recr_groups)
aggreagated_years <- aggregate(year_data, by= list(year_data$year), FUN = mean)%>%select(year, length, lcop2, lcop1, chel2, sst)

interactive_plot <- ggplot(aggreagated_years, mapping = aes(x = year, y = length))+geom_smooth()
ggplotly(interactive_plot)
```

## Regresor

W następnym kroku podjęta została próba utworzenie regresora, który przewidzi rozmiar śledzi. Dane zostały podzielone na zbiór uczący oraz testowy w proporcji 80%/20%.
Wykorzystany został algorytm RandomForest optymalizujący model według miary RMSE.

```{r regression, cache=TRUE, message=FALSE, warning = FALSE}
sig_attr_selection <- filled_data%>%select(length, cfin1, cfin2, chel1, chel2, lcop1, lcop2, fbar, recr, cumf, totaln, sst, sal, nao)
inTraining <- createDataPartition(y = sig_attr_selection$length, p=.8, list=FALSE)

training_data <- sig_attr_selection[inTraining,]
test_data <- sig_attr_selection[-inTraining,]

rfGrid <- expand.grid(mtry = 1:10)
ctrl <- trainControl(
    method = "repeatedcv",
    number = 5,
    repeats = 5)

fit <- train(length ~ .,
             data = training_data,
             method = 'rf',
             trControl = ctrl,
             metric = "RMSE",
             tuneGrid=rfGrid,
             importance = TRUE,
             ntree=10)

ggplot(fit) + theme_bw()

rfClasses <-predict(fit, newdata = test_data[-1])
rmse <- RMSE(pred = rfClasses, obs = test_data$length)
r2 <- R2(pred = rfClasses, obs = test_data$length)

```

Algorytm osiągnął najlepszy rezultat dla parametru "mtry" równego 3.

Miara|Wartość
--------------|-----------------
RMSE | `r rmse`
R2| `r r2`

## Analiza ważności atrybutów w wyuczonym modelu

Na podstawie wyuczonego modelu oszacowane zostały wagi każdego z atrybutów zbioru danych. 

```{r importance }
attr_importance <- varImp(fit, scale = FALSE)
ggplot(attr_importance)
```

Możemy przyjrzeć się zmiane najbardziej istotnych cech w czasie.

```{r attribute_plots}
lcop2_plot <- ggplot(filled_data, mapping = aes(x = X, y = lcop2))+geom_smooth()+ggtitle("Dostępność planktonu [zagęszczenie widłonogów gat. 2]")
ggplotly(lcop2_plot)
chel2_plot <- ggplot(filled_data, mapping = aes(x = X, y = chel2))+geom_smooth()+ggtitle("Dostępność planktonu [zagęszczenie Calanus helgolandicus gat. 2]")
ggplotly(chel2_plot)
lcop1_plot <- ggplot(filled_data, mapping = aes(x = X, y = lcop1))+geom_smooth()+ggtitle("Dostępność planktonu [zagęszczenie widłonogów gat. 1]")
ggplotly(lcop1_plot)
fbar_plot <- ggplot(filled_data, mapping = aes(x = X, y = fbar))+geom_smooth()+ggtitle("Ułamek pozostawionego narybku")
ggplotly(fbar_plot)
sst_plot <- ggplot(filled_data, mapping = aes(x = X, y = sst))+geom_smooth()+ggtitle("Temperatura przy powierzchni wody [°C]")
ggplotly(sst_plot)

```

Oczywiście wpływ na wielkość wyławianych śledzi miało wiele czynników, jednak wśród najbardziej wpływowych wyróżnić możemy dostępność planktonu oraz temperaturę przy powierzchni wody.